【裁判字號】    89,上易,4479
【裁判日期】    900516
【裁判案由】    侵占
【裁判全文】
臺灣高等法院刑事判決                          八十九年度上易字第四四七九號
    上  訴  人  丁○○
    即  被  告
    選任辯護人  詹振寧
右列被告因侵占案件，不服臺灣基隆地方法院八十九年度訴字第二七○號，中華民國
八十九年十月五日第一審判決（起訴案號：臺灣基隆地方檢察署八十九年度偵字第一
二二五號），提起上訴，本院判決如左：
    主  文
原判決撤銷。
丁○○無罪。
    理  由
一公訴要旨：
  (一)起訴事實：
    檢察官第一審起訴，指上訴人於民國八十八年六月至九月間，受僱擔任富群超商
    股份有限公司之門市業務員，基於概括犯意，連續在該公司所屬基隆市中山分店
    及同市聖心分店，意圖為自己不法之所有，利用值大夜班銷售商品機會，侵占業
    務上持有店內販賣陳列數量不詳之糖果、電池、洗面乳、飲料，供己使用。
  (二)起訴法條：刑法第三百三十六條第二項。
  (三)起訴證據：
    1.上訴人所書立之自白書。
    2.證人甲○○、乙○○、丙○○之證言。
    3.告訴人公司代理人林果立之指訴。
二本院之判斷：
  (一)程序事項：
    上訴人於八十九年二月廿日入伍服役，原判決未依刑事訴訟法第六十二條準用民
    事訴訟法第一百二十九條規定向該管軍事長官送達。原法院在八十九年十月廿四
    日另向上訴人原住所地送達，因未獲會晤本人而為留置送達，據上說明不生送達
    效力。被告於八十九年十一月六日聲明上訴，應認其為合法。
  (二)對於起訴事證之取捨：
    1.上訴人所書立之自白書，並未承認將店內陳列之貨品侵占入己（偵卷第三頁）
      ，不足以證明檢察官所起訴之事實。至該自白書雖記載曾於八十八年九月廿六
      日夜間，縱容來訪友人食用店內飲料而未予收帳，但此項背信事實未經起訴，
      與檢察官所訴侵占事實之行為態樣亦不相同，顯然非屬同一基本事實，難認與
      本案有何證據上之關連。
    2.證人甲○○、丙○○證稱：彼等於事後播放店內監視錄影帶，因而得悉上訴人
      擅自取用香菸。但上訴人堅決否認有此行為，而前述監視錄影紀錄，復據證人
      供明已因事後錄影帶循環使用而銷除（本院卷第廿一頁），無從調取勘驗，自
      不能僅憑甲○○、丙○○所為徒具傳聞價值之陳述，遽認上訴人犯侵占罪。至
      於證人乙○○、甲○○證稱：前述錄影帶顯示上訴人並曾怠於向友人收取飲料
      消費價款，但此部分背信罪嫌未據起訴，有如前述，自亦無從據以判斷上訴人
      有無起訴書所指業務上侵占行為。
    3.告訴人代理人林果立並未親見上訴人實施侵占行為，其因事後盤點貨物發現虧
      損，因而轉據甲○○等人陳述，指上訴人涉有侵占罪嫌，僅為綜合主觀推測與
      傳聞資料而形成之訴訟主張。既無其他足可積極補強所訴情節之佐證，亦不能
      專憑片面指訴而為不利於上訴人之認定。
  (三)對於其他證據之職權調查：
    上訴人於偵審中，雖另自白曾在告訴人公司所屬基隆中山店取用飲料一杯、事後
    疏未入帳，但此項自白之情節，與證人甲○○、乙○○、丙○○陳述播放店內監
    視錄影帶所見情形並不相同，查全案卷證，亦乏確切之旁證可得證明其事。根
    據刑事訴訟法第一百五十六條第二項規定，仍然無從採為認定本案犯罪之依據。
  (四)認定犯罪事實所憑之證據，無論其為直接證據或間接證據，均須達於通常一般之
    人無所懷疑、而得確信其為真實之程度，始能據為有罪判斷之基礎。本案公訴人
    所舉事證並不足以證明被告犯罪，經針對起訴事證之疑點為職權調查，復因原始
    錄影證據已遭告訴人公司逕予銷除，無從發見其他對於被告不利之積極證據，根
    據「罪證有疑，利歸被告」之無罪推定法則，應認不能證明上訴人確有公訴人所
    指侵占犯行。原審未就各項起訴事證之實質內容詳加勾稽，遽憑證據價值仍欠完
    備之傳聞資料而予論罪科刑，適用法則尚有未洽。被告上訴據此指摘原判決不當
    ，為有理由，應由本院撤銷並改判被告無罪。
三適用之法律：
  刑事訴訟法第三百六十九條第一項前段、第三百六十四條、第三百零一條第一項。
中    華    民    國      九十      年      五      月      十六      日
                                  審判長法  官  葉  麗  霞
                                        法  官  余  來  炎
                                        法  官  林  勤  綱
右正本證明與原本無異。
不得上訴。
                                        書記官  鐘  麗  芳
中    華    民    國      九十      年      五      月      十六      日


司法院資訊處製作；財團法人民間司法改革基金會備份。
